行　政　法　院　判　決　　　　　　　　　　　　　八十八年度判字第三七○五號
　　原　　　告　日商．塔浦股份有限公司
　　代　表　人　甲○○○
　　訴訟代理人　陳 文 郎　律師
　　　　　　　　劉 法 正　律師
　　被　　　告　經濟部智慧財產局（原經濟部中央標準局）
右當事人間因商標註冊事件，原告不服行政院中華民國八十七年八月二十六日台八七
訴字第四二○○七號再訴願決定，提起行政訴訟。本院判決如左︰
　　主  文
原告之訴駁回。
　　事  實
緣原告於民國八十五年五月二十一日以「MEDITOP 」商標（以下稱系爭商標，如附圖
(一)），指定使用於商標法施行細則第四十九條第十類之外科用醫療儀器、泌尿科用醫
療儀器、義肢、義眼、假牙；整型用品等商品，申請註冊。經被告審查結果，以其商
標圖樣之MEDITOP 與德商‧卡爾奧杜勃朗公司之註冊第三八八二七八號「MEDIRIP 」
商標（以下稱據以核駁商標，如附圖(二)）外文近似，且指定使用於同一或類似商品，
乃依商標法第三十七條第一項第十二款之規定予以核駁，發給第0000000號商
標核駁審定書。原告不服，循序提起一再訴願，遞遭決定駁回，遂提起本件行政訴訟
。茲摘兩造訴辯意旨於次：
原告起訴意旨及補充理由略謂︰訴願決定及再訴願決定一再漠法律條文、施行細則
及審查基準中之明文規定，並對行政法院及各級機關以往所為之判決及類似之案例，
若無睹，僅以空泛之案性各異，且屬另案等不具實質理由之推拖言詞，隨意塘塞。
此舉不但違反行政處分應維持其一實性之基本原則，亦有理由不備之嫌，其屬不法之
處分，已極顯然。是就相關二商標之圖樣是否確屬構成近似部分，原告擬援用原訴願
及再訴願時之理由。又商標法之修正案曾於八十六年五月七日經總統明令公布，該次
修正條文中之第七十九條明定施行日期由行政院定之。現行政院已於八十七年八月十
二日以台八十七經字第三九八七一號令公布該等修正條文定於八十七年十一月一日施
行。參照行政法院五十七年判字第九十五號判例要旨所述「商標在核准註冊以前，尚
屬準備註冊之程序，必自註冊之日始取得商標專用權。申請註冊之商標在註冊程序未
終結前，法律或事實有所變更時，主管機關應依變更後之法律或事實處理。」之原則
，及行政法院七十四年判字第二○○六號判決，因據以核駁之前提事實已有變更，而
依變更後之事實判決將原處分及一再訴願決定均撤銷之案例。可證明前揭判例中所謂
之註冊程序，自包括在行政救濟中尚未確定之案件。揆諸八十七年十一月一日施行之
商標法第三十七條第一項第十二款中已將「及其註冊商標期滿失效後未滿二年者。」
之文字刪除。意既已無再行延長保護二年之猶豫期間。是據以核駁商標，其專用權既
已於八十七年一月十五日屆滿，而又未辦理延展註冊，故不論系爭商標與該據以核駁
商標是否係屬構成近似，均無法再以該據以核駁商標作為核駁系爭商標之依據。則原
處分與一再訴願決定，亦無再行維持之必要，請判決撤銷一再訴願決定及原處分等語
。
被告答辯意旨略謂︰按商標圖樣相同或近似於他人同一商品或類似商品之註冊商標，
及其註冊商標期滿失效後未滿二年者，不得申請註冊，為核駁審定時商標法第三十七
條第一項第十二款所明定。本件原告申請註冊之系爭商標圖樣之外文，與據以核駁商
標圖樣之外文，二者皆為單純之外文，且均有相同字首「MEDI」及字尾「Ｐ」，僅中
間「Ｔ」「Ｏ」與「Ｒ」「Ｉ」之差異，整體外觀極相彷彿，異時異地隔離觀察，難
謂無使一般消費者產生混淆誤認之虞，應屬近似之商標，復均指定使用於醫療補助用
外科用無菌布及各種繃帶等類似之商品，自有首揭法條之適用。又原告稱據以核駁商
標專用權於八十七年一月十五日屆滿，而八十七年十一月一日所公布施行新修正之商
標法第三十七條第一項第十二款已刪除「及其註冊商標期滿失效後未滿二者者」之保
護規定，惟本件商標核駁審定時，商標法新修正條文尚未公布施行，併予陳明。請判
決駁回原告之訴等語。
　　理　由
按商標圖樣相同或近似於他人同一商品或類似商品之註冊商標，及其註冊商標期滿失
效後未滿二年者，不得申請註冊，為行為時商標法第三十七條第一項第十二款前段所
規定；而判斷商標之近似與否，應隔離觀察其有無引起混同誤認之虞以為斷，迭經本
院二十六年判字第四八號、四十七年判字第五一號著有判例。又商標在外觀、觀念或
讀音方面有一近似者，即為近似之商標；商標圖樣上之外文字母相同、排列各異，或
僅少數字母不同，而外觀相似，有混同誤認之虞者，為外觀近似，復為行政院台七十
四經字第一八○六八號函准修正備查之商標近似審查基準一及二之(七)所明示。查本件
原告於八十五年五月二十一日以系爭商標（如附圖(一)），指定使用於商標法施行細則
第四十九條第十類之外科用醫療儀器、泌尿科用醫療儀器、義肢、義眼、假牙；整型
用品等商品，申請註冊。經被告審查結果，以其商標圖樣之MEDITOP與德商‧卡爾奧
杜勃朗公司之註冊第三八八二七八號「MEDIRIP 」據以核駁商標（如附圖(二)）之外文
近似，且指定使用於同一或類似商品，乃依行為時商標法第三十七條第一項第十二款
之規定予以核駁。核與首揭法律規定、判例意旨與審查基準並無不合，一再訴願決定
，遞予維持，亦無違誤。原告雖主張就系爭商標與據以核駁商標二者之圖樣是否構成
近似部分擬用訴願及再訴願之理由，即系爭商標圖樣係由外文MEDI及TOP 所組成，其
中MEDI係常見之英文字首，並無獨特創意，係表示產品為醫藥類之性質，TOP 則為其
日文名稱譯名，與據以核駁商標圖樣之設計概念大異其趣，且讀音不同，極易區辨，
不得以二商標均有屬性相同之字首，即為構成近似之認定，又系爭商標指定使用之商
品係專為醫學臨床及實驗所實驗設計及製造，僅限於醫院或病房使用，據以核駁商標
指定使用之商品則為一般衛生醫療補助品之各種繃帶，依一般社會通念，非屬類似商
品。又系爭商標與據以核駁商標指定使用商品之銷售場所及使用者均為特定之專業消
費群，其注意力及辨識力較高。另參照行政法院五十七年判字第九五號判例要旨所述
「商標在核准註冊以前，尚屬準備註冊之程序，必自註冊之日始取得商標專用權，申
請註冊之商標在註冊程序未終結前，法律或事實有所變更時，主管機關應依變更後之
法律或事實處理。」之原則，所謂之註冊程序，自包括在行政救濟中尚未確定之案件
。揆諸八十七年十一月一日施行之商標法第三十七條第一項第十二款中已將「及其註
冊商標期滿失效後未滿二年者。」之文字刪除。意即已無再行延長保護二年之猶豫期
間。是據以核駁商標，其專用權既已於八十七年一月十五日屆滿，而又未辦理延展註
冊，故不論系爭商標與該據以核駁商標是否係屬構成近似，均無法再以該商標作為核
駁系爭商標之依據云云。然查系爭商標與據以核駁商標兩商標圖樣之外文僅中間少數
字母Ｔ、Ｏ與Ｒ、Ｉ之不同，其餘字母及排列相同，異時異地隔離觀察，外觀上有使
人混同誤認之虞。且系爭商標指定使用之外科海棉、外科用無菌布等商品，與據以核
駁商標指定使用之各種繃帶等商品，同屬醫療用補助品，依一般社會通念，係屬類似
商品。又商標有無混同誤認之虞，應以具有普通知識經驗之商品購買者，施以普通所
用之注意為標準，原告主張系爭商標與據以核駁商標指定使用商品之銷售場所及使用
者均為特定之專業消費群，其注意力及辨識力較高，執為無混同誤認之虞之論據，要
無可採。次查，「按商標圖樣相同或近似於他人同一商品或類似商品之註冊商標，及
其註冊商標期滿失效後未滿二年者，不得申請註冊，為民國八十六年五月七日修正前
商標法第三十七條第一項第十二款所規定。所謂『期滿失效後未滿二年』，係指主管
機關（即經濟部中央標準局，下同）處分時而言，故主管機關審查核駁時未屆滿二年
，縱令於提起行政訴訟後已屆滿二年，基於公平正義及誠信原則，仍應適用處分時規
定，不得核准註冊。至本院五十七年判字第九十五號判例依其事實及理由意旨所載，
係適用於據以核駁之商標被撤銷之案件，而有關商標註冊期滿失效後未滿二年申請註
冊事件，因案情不同，不得適用。」本院八十七年十一月三日庭長評事聯席會議決議
參照）。本件據以核駁之商標既非屬被撤銷之情形，從而，原告所稱據以核駁商標專
用權於八十七年一月十五日屆滿，而八十七年十一月一日所公布施行新修正之商標法
第三十七條第一項第十二款已刪除「及其註冊商標期滿失效後未滿二年者」之保護規
定，本件不得再以該據以核駁商標作為核駁系爭商標之依據云云，亦不足採。綜上所
述，原告起訴意旨，難認有理由，應予駁回。
據上論結，本件原告之訴為無理由，爰依行政訴訟法第二十六條後段，判決如主文。
中    華    民    國     八十八      年      十      月     二十一      日
                    行 政 法 院 第 二 庭
                                審 判 長 評  事      陳  石  獅
                                         評  事      彭  鳳  至
                                         評  事      黃  合  文
                                         評  事      林  茂  權
                                         評  事      王  立  杰
右  正  本  證  明  與  原  本  無  異
                                         法院書記官  蘇  金  全
中    華    民    國     八十八      年      十      月     二十二      日
附圖(一)、系爭商標                    附圖(二)、據以核駁商標圖樣
~[G;H:\SCN\88\00000000.1;;]
~[G;H:\SCN\88\00000000.2;1750;]
